【裁判字號】    92,上易,1034
【裁判日期】    921217
【裁判案由】    侵占
【裁判全文】
臺灣高等法院臺南分院刑事判決          九十二年度上易字第一三四號   孝股
      上  訴  人
      即  被  告  乙○○
右上訴人因業務侵占案件，不服臺灣嘉義地方法院九十二年度易字第三０九號中華民
國九十二年八月二十二日第一審判決（起訴案號：臺灣嘉義地方法院檢察署九十二年
度偵字第二八七七號），提起上訴，本院判決如左：
    主  文
原判決撤銷。
乙○○連續意圖為自己不法之所有，而侵占對於業務上所持有之物，處有期徒刑陸月
，如易科罰金，以參佰元折算壹日。
    事  實
一、乙○○自民國（下同）九十一年四月二日起在甲○○○保險股份有限公司（以下
    簡稱甲○○○）任職，專司拓展業務，並經授權得向該公司之客戶收取保險費，
    以轉交予該公司，係從事業務之人。詎乙○○竟基於意圖為自己不法所有之概括
    犯意，自九十一年六月間起至同年九月間止，陸續代理甲○○○向如附表姓名欄
    所示之人收取如附表金額欄所示之保險費後，因友人需款週轉，在嘉義市，連續
    將上開保險費侵占入己，並將之借予友人週轉。
二、案經甲○○○訴請臺灣嘉義地方法院檢察署檢察官偵查起訴。
    理  由
一、上訴人即被告乙○○對於右揭事實坦承不諱，核與告訴人甲○○○代理人陳淑姿
    之指述及原審證人杜吳玉瑞、徐美鈺、曾秀滿、黃麗雪、劉國蓉之證述情節相符
    ，並有聲明書及續期保養費送金單影本各九份、收據影本一份在卷可稽。本件事
    證明確，被告犯行應可認定。
二、核被告所為，係犯刑法第三百三十六條第二項之業務侵占罪。被告先後多次業務
    侵占犯行，時間緊接，犯罪構成要件相同，顯係基於概括之犯意反覆為之，應依
    連續犯之規定論以一罪，又刑法第五十六條連續犯之規定【僅得加重其刑】，本
    院審酌被告所犯之情節，及犯後之態度等情，不予加重其刑。
三、原審以被告罪証明確，因予論罪科刑，雖非無見。惟查被告犯後與甲○○○保險
    股份有限公司已達成和解，按月清償一萬元，所侵占之二十二萬元，現已清償九
    萬五千元，尚欠十二萬三千八百六十八元之事實，業據告訴人代理人李枝住陳述
    在卷（參見本院卷九十二年十二月三日審判筆錄），原判決未及審酌被告履行和
    解條件之狀況，尚有未洽。被告上訴意旨以原審量刑過重為由，指摘原判決不當
    ，為有理由，應由本院撤銷原判決改判。爰審酌被告因友人需款週轉而為本件犯
    行、其犯罪之動機、手段、所生之損害，及被告犯後坦承犯行、且按月清償欠款
    ，與告訴人達成民事和解，態度良好等一切情狀，量處如主文第二項所示之刑，
    並諭知易科罰金之折算標準，以示懲儆。再查被告前於七十七年間因犯侵占罪，
    經判處有期徒刑八月，減為有期徒刑四月，於八十年一月一日執行完畢，雖不構
    成累犯，且被告犯後態度良好，與告訴人達成和解，按月清償欠款，然被告於該
    次犯行後，未能反省約束自己之行為，再有本件侵占之犯行，本院認不宜宣告緩
    刑，以期被告能改過自新。
據上論斷，應依刑事訴訟法第三百六十九條第一項前段、第三百六十四條、第二百九
十九條第一項前段，刑法第五十六條、第三百三十六條第二項、第四十一條第一項，
罰金罰鍰提高標準條例第一條前段、第二條，判決如主文。
本案經檢察官許仲瑩到庭執行職務。
中      華      民      國    九十二    年     十二     月     十七     日
                                  臺灣高等法院臺南分院刑事第四庭
                                         審判長法官  鄭  文  肅
                                                法官  黃  三  哲
                                                法官  陳  珍  如
右正本證明與原本無異。
不得上訴。
                                          法院書記官  周  美  莉
中      華      民      國    九十二    年     十二     月     十八     日
刑法第三百三十六條：
對於公務上或因公益所持有之物，犯前條第一項之罪者，處一年以上七年以下有期徒
刑，得併科五千元以下罰金。
對於業務上所持有之物，犯前條第一項之罪者，處六月以上五年以下有期徒刑，得併
科三千元以下罰金。
前二項之未遂犯罰之。


司法院資訊處製作；財團法人民間司法改革基金會備份。
